【裁判字號】    99,交抗,1049
【裁判日期】    990423
【裁判案由】    違反道路交通管理處罰條例
【裁判全文】
臺灣高等法院交通事件裁定            99年度交抗字第1049號
抗  告  人
即受處分人  甲○○
上列抗告人因違反道路交通管理處罰條例案件，不服臺灣臺北地
方法院，中華民國99年3月23日所為裁定（99年度交聲字第404號
），提起抗告，本院裁定如下：
    主  文
抗告駁回。
    理  由
一、異議意旨略以：異議人於民國 98年9月13日11時58分，駕駛
    車號3K-767號營業貨運曳引車，行經臺北縣樹林市○○街口
    ，經警以違反道路交通管理處罰條例第29條之2第4項「汽車
    裝載貨物行經設有地磅處所 1公里內路段，不服從交通勤務
    警察之指揮過磅」之違規行為，開單舉發。惟查本件距離違
    規地點約300公尺之升盈有限公司，及約600公尺之忝佑資源
    回收公司之固定地秤，其最大秤量均不足以過磅本件異議人
    所駕駛之車輛總重之需求，因認原處分不當，應予撤銷云云
    。
二、按違反道路交通管理事件，行為人認為舉發之事實與違規情
    形相符者，得於接獲通知單後，親自或委託他人持該通知單
    ，不經裁決向指定之處所，逕依裁罰基準執行並繳納罰鍰結
    案；依第 48條第1項辦理經繳納罰鍰後，若有不服者，得於
    20日內向處罰機關陳述。違反道路交通管理事件統一裁罰基
    準及處理細則第48條第1項、第59條第2項分別定有明文。
三、原裁定以：
  (一)異議人於98年9月13日11時58分，駕駛車號3K-767號營業貨
    運曳引車，行經臺北縣樹林市○○街口，經臺北縣政府警察
    局交通警察大隊樹林分隊執勤員警以異議人違反道路交通管
    理處罰條例第29條之2第4項「汽車裝載貨物行經設有地磅處
    所1公里內路段，不服從交通勤務警察之指揮過磅」之違規
    行為，以北縣警交大字第C00000000號舉發違反道路交通管
    理事件通知單予以舉發（見原審卷第6頁）。異議人於收受
    上開舉發通知單後，不待裁決，即於98年10月26日自動繳納
    罰款結案，嗣於98年11月17日具名向原處分機關即臺北市交
    通事件裁決所提出陳述，經原處分機關於99年1月20日作出
    裁決處分，異議人並於99年1月29日向原處分機關聲明異議
    等情，有原處分機關北市裁申字第裁22-C00000000號裁決書
    、掛號郵件簽收單、交通違規案件陳述書、申訴書各1紙在
    卷可稽（見原審卷第7-10頁），洵堪認定。
  (二)按道路交通管理處罰條例所定罰鍰之處罰事件已依限期到案
    ，除有繼續調查必要外，其有：一、行為人對舉發事實承認
    無訛。二、行為人委託他人到案接受處罰情形之一者，得不
    經裁決逕依基準表期限內自動繳納之規定收繳罰鍰結案；行
    為人逾指定應到案日期後到案，而有前項第1款、第2款情形
    者，得逕依基準表逾越繳納期限之規定，收繳罰鍰結案；違
    反道路交通管理事件統一裁罰基準及處理細則第41條第1、2
    項分別定有明文。準此，員警製發之舉發違反道路交通管理
    事件通知單，如異議人向指定處所繳納結案者，事實上亦發
    生裁罰效果及執行力。又細譯道路交通管理事件統一裁罰基
    準及處理細則第48條第1項及第59條第2項之文義，可知違反
    道路交通管理事件之行為人，逕依裁罰基準執行繳納罰鍰，
    得視為結案，毋庸由交通監理、裁決機關裁決者，必以行為
    人「認為舉發之事實與違規情形相符者」為限。是倘行為人
    雖依照裁罰標準繳納罰鍰，然仍認為舉發事實與違規情形不
    符，而有爭執聲明不服者，即與上開規定不符，此時，交通
    監理、裁決機關仍須依照有關行政程序調查事實並為裁決，
    亦即該違反道路交通管理事件並不當然因此結案。換言之，
    異議人於繳納罰鍰後，如有不服，應於結案後20日內向處罰
    機關提出陳述，若未依期限提出陳述，視為異議人認為舉發
    之事實與違規情形相符，而喪失異議權，不得向法院聲明異
    議。揆諸首揭說明，異議人既已於98年10月26日自動繳納罰
    鍰結案，如有不服，應於繳納罰款完畢後20日內即98年11月
    16日前（98年11月15日為週日），向交通監理、裁決機關提
    出陳述，若未依期限提出陳述，則喪失異議權。是異議人遲
    至98年11月17日始具名對該處分不服向原處分機關為陳述，
    則該處分業因已繳納罰鍰而視為結案，依法異議人不得再向
    原處分機關為陳述，同時亦不得向法院聲明異議（臺灣高等
    法院臺中分院97年度交抗字第651號、97年度交抗字第1239
    號裁定參照）。
  (三)綜上，本件異議人若仍有不服，至遲應於繳納罰鍰結案後20
    日內提出陳述，其逾越此期限，始向原處分機關提出陳述，
    業詳如前述，其異議權早已喪失，故異議人之異議自難謂合
    於法律上之程式，依法為無理由，應予駁回。
四、經核原裁定上開認事用法，洵無違誤。抗告意旨以抗告人於
    98年10月26日自動繳納罰鍰結案，是因駕駛須換照，非表示
    抗告人對本次舉發無異議，且抗告人早於98年9月29日即已
    提出申訴，同年11月17日是第二次的申訴等語。惟查：
  (一)按受處分人，不服第8條主管機關所為之處罰，得於接到裁
    決書之翌日起20日內，向管轄地方法院聲明異議，道路交通
    管理處罰條例第87條第1項定有明文。又道路交通案件處理
    辦法第13條規定：聲明異議，應以司法狀紙，敘述異議之理
    由，提出於原處分機關為之。原處分機關應於接受異議書狀
    後五日內，將該案卷宗及有關證物，送交該管地方法院或其
    分院交通法庭。查抗告人雖確有於98年9月29日向裁決所提
    出申訴，有其提出之申訴書在卷可稽（見原審卷第9頁），
    然主管機關臺北市交通事件裁決所於斯時尚未就本件舉發事
    件作出裁決，且抗告人該日所提出之申訴書亦非以司法狀紙
    敘述異議理由，所提之申訴並不符合法律規定之程式及要件
    ，難認已提出合法之申訴。
  (二)再按違反道路交通管理事件統一裁罰基準及處理細則第48條
    第1項規定：「違反道路交通管理事件，行為人認為舉發之
    事實與違規情形相符者，得於接獲通知單後，親自或委託他
    人持該通知單，不經裁決向指定之處所，逕依裁罰基準執行
    並繳納罰鍰結案」，此一規定，性質上應屬於一種略式裁決
    程序，以此免除裁決機關作成處分書面義務（同細則第41條
    第4項反面解釋）。又此自動繳納罰鍰結案之效果，同細則
    第59條第2項規定：「依第48條第1項辦理經繳納罰鍰後，若
    有不服者，得於20日內向處罰機關陳述」，而其立法意旨則
    謂：前述之「陳述」，與道路交通管理處罰條例第9條到案
    陳述意見之程序相同等語，應屬行政處分程序上之補正。是
    凡依該細則第48條第1項規定辦理經繳納罰鍰結案者，倘對
    於此一裁罰結果不服，應於上開補正程序完結後20日內，而
    非接到主管機關另行製作之裁決書20日內向法院提出聲明異
    議。本件抗告人雖辯稱係因所持之駕駛須換照，才於98年10
    月26日自動繳納罰鍰結案云云，惟抗告人既已自動繳納罰鍰
    ，雖不論其原因、動機如何，依違反道路交通管理事件統一
    裁罰基準及處理細則第48條第1項之規定，本件已視為結案
    ，然抗告人之異議權並不因此即為喪失，依同細則第59條第
    2項之規定，抗告人對原舉發事件不明者仍得於結案後20日
    內向處罰機關陳述意見，是抗告人本應於繳納罰款完畢之日
    （即98年10月26日）20日內即98年11月16日前，向主管機關
    提出陳述，惟抗告人遲至98年11月17日始對該處分不服向原
    處分機關為陳述，顯已逾20日之異議期間，此項期間乃法定
    期間，其逾期提起異議者，異議權即已喪失而無從補正，從
    而，原審認抗告人之異議不合於法律上之程式，而駁回其異
    議，並無不合，抗告人提起抗告仍執前開情詞指摘原裁定不
    當，為無理由，應予駁回。
據上論結，應依道路交通案件處理辦法第26條，刑事訴訟法第41
2條，裁定如主文。
中    華    民    國    99    年    4     月    23    日
                  刑事第十二庭審判長法  官  蔡永昌
                                    法  官  蔡新毅
                                    法  官  吳啟民
以上正本證明與原本無異。
不得再抗告。
                                    書記官  顧正榕
中    華    民    國    99    年    4     月    23    日

司法院資訊處製作；財團法人民間司法改革基金會備份。
